【裁判字號】    89,訴,2637
【裁判日期】    900103
【裁判案由】    強盜
【裁判全文】
臺灣臺中地方法院刑事判決                        八十九年度訴字第二六三七號
    公  訴  人  臺灣臺中地方法院檢察署檢察官
    被      告  戊○○
    輔  佐  人
    即被告之父  丙○○
    指定辯護人  本院公設辯護人己○○
右列被告因強盜案件，經檢察官提起公訴（八十九年度偵字第一七一一○號），本院
判決如左：
    主  文
戊○○意圖為自己不法之所有，以強暴致使不能抗拒，而取他人之物，累犯，處有期
徒刑貳年，並於刑之執行完畢或赦免後，令入相當處所施以監護參年。又連續竊盜，
因防護贓物、脫免逮捕，而當場施以強暴，累犯，處有期徒刑壹年貳月，並於刑之執
行完畢或赦免後，令入相當處所施以監護參年。應執行有期徒刑參年，並於刑之執行
完畢或赦免後，令入相當處所施以監護參年。
    事  實
一、戊○○中度智能不足，為精神耗弱之人，前於民國八十四年間因竊盜案件，經本
    院判處有期徒刑五月確定，於八十五年一月二十八日執行完畢。又於八十六年間
    因強盜及公共危險等案件，經本院判處有期徒刑三年確定，指揮書執行完畢日期
    為九十年四月六日，後經假釋出監，於假釋期間仍不知警惕，復基於意圖為自己
    不法所有之概括犯意，先於八十九年十月九日上午十一時五十分許，在台中市○○路三一三號甲○○○所經營之「仁和雜貨店」內，竊取甲○○○置於櫃檯之硬
    幣，甫經得手，即為甲○○○發現而欲逮捕戊○○，詎戊○○為防護贓物、脫免
    逮捕，竟當場施以強暴，以裝硬幣之塑膠盤攻擊甲○○○胸部，復另行起意行搶
    ，將甲○○○壓制於地上，以手抓傷甲○○○之眼部及左臉部，甲○○○左下眼
    臉因而受有撕裂傷，致使甲○○○不能抗拒，戊○○乃伸手入陳林秀英之右側口
    袋內強行取走口袋內之現金新台幣（下同）二千元，經甲○○○大聲呼救，戊○○方攜竊得之硬幣五百元及搶得之二千元逃逸。又於八十九年十月十五日中午十
    二時許，侵入台中市○○路一○四巷六號丁○○之住處（侵入住宅部份未據告訴
    ），竊取丁○○掛在椅子上之皮包乙只（內有銀行存摺乙本、印章乙枚及鑰匙乙
    串），得手後即往門外逃逸，丁○○則在後追趕並高呼「小偷」，戊○○為防護
    贓物、脫免逮捕，乃以所竊得之皮包丟向丁○○，並抓住丁○○之頭髮將其頭部
    推撞牆壁（未致傷），丁○○之鄰居乙○○聞聲上前幫忙逮捕戊○○，戊○○即
    以拳腳毆打乙○○，致乙○○左大腿瘀青及眼鏡毀損無法使用（傷害及毀損部份
    業據撤回告訴），而當場施以強暴行為，戊○○隨即取走丁○○皮包內之鑰匙乙
    串而逃逸。嗣經警循線於八十九年十月二十日上午十時三十分許，在台中市○○
    路與中山路口之豐原客運車站內查獲戊○○。
二、案經甲○○○訴由台中市警察局第三分局移送臺灣臺中地方法院檢察署檢察官偵
    查起訴。
    理  由
一、右揭犯罪事實，業據被告戊○○迭於警訊、偵查及本院審理中坦承不諱，核與被
    害人甲○○○、丁○○、乙○○指訴之情節相符，且有診斷證明書乙紙在卷可稽
    ，被告之自白信與事實相符，堪予採信。本件事證明確，被告右揭犯行洵堪認定
    。
二、核被告戊○○所為，就其竊取被害人甲○○○所有置於櫃檯之硬幣、被害人丁○○所有皮包，甫經得手為防護贓物、脫免逮捕，而當場施以強暴行為，係犯刑法
    第三百二十九條、第三百二十八條第一項之準強盜罪；就其將被害人甲○○○壓
    制於地上、抓傷其眼部、左臉部，致使不能抗拒，而強行取走被害人甲○○○右
    側口袋內之現金二千元部分，則係犯懲治盜匪條例第五條第一項第一款之盜匪罪
    、刑法第二百七十七條第一項之傷害罪。查被告之竊盜犯行為被害人甲○○○發
    覺，被告為防護贓物、脫免逮捕而以裝硬幣之塑膠盤攻擊被害人甲○○○，又將
    被害人甲○○○壓制於地上，以手抓傷被害人甲○○○後，復行取走甲○○○右
    側口袋內現金二千元部分之犯行，業經公訴人於起訴書犯罪事實欄中記載甚明，
    被告拿取被害人甲○○○置於右側口袋內之現金之時，既係在其竊盜業經得手、
    並為防護贓物、脫免逮捕而施以強暴行為，致使被害人甲○○○不能抗拒之後，
    被告該拿取被害人甲○○○置於口袋內之現金二千元部分，顯非係為防護贓物、
    脫免逮捕或湮滅罪證之行為，應係另基於強盜之犯意而為之，應另犯有懲治盜匪
    條例第五條第一項第一款之盜匪罪，起訴書證據並所犯法條欄第二項中未記載被
    告另犯有懲治盜匪條例第五條第一項第一款之盜匪罪，應屬漏載，起訴書犯罪事
    實欄中就被告該項犯行既已記載明確，自屬業經起訴之犯罪事實，本院自應加以
    審究，附此敘明。被告先後二次所犯準強盜罪間，時間緊接、犯罪手法相同，顯
    係基於概括犯意而反覆為之，為連續犯，應依刑法第五十六條之規定，依情節較
    重之準強盜被害人甲○○○之犯行部分論以一罪，並加重其刑。被告所犯前述盜
    匪罪與傷害罪間，有方法結果之牽連關係，應從較重之盜匪罪論處。又被告所犯
    盜匪罪與準強盜罪間，犯意各別，行為不同，罪名互殊，應予分別論罪、合併處
    罰。再被告前於八十四年間因竊盜案件，經本院判處有期徒刑五月確定，於八十
    五年一月二十八日執行完畢，有臺灣高等法院被告全國前案紀錄表在卷可按，其
    於有期徒刑執行完畢後，五年以內再犯本件有期徒刑以上之罪，為累犯，應依刑
    法第四十七條之規定，就其所犯準強盜罪部分遞加重其刑、就其所犯盜匪罪部分
    加重其刑（但本刑為無期徒刑部分無庸加重）。另被告係中度智能不足之患者，
    其智商僅為四十九，屬於中度智能不足，其心智年齡相當於六歲一個月到八歲，
    情緒及衝動控制力差，其現實判斷力及衝動控制能力有顯著障礙，其犯案時對外
    界事務之知覺理會與判斷作用，較一般普通人之平均程度顯然減退，其於犯案行
    為時之精神狀態應屬精神耗弱，經送請財團法人台灣省私立台中仁愛之家附設靜
    和醫院（下稱靜和醫院）鑑定之結果，亦同此認定，有該院八十九年十二月十四
    日中仁靜醫字第三五九號函附之精神鑑定報告書在卷可資為憑，依刑法第十九條
    第二項之規定，減輕其刑，並先加後減之；再被告自出生後，發展即較一般人為
    遲緩，八月大後才會笑，十一個月大時曾發高燒合併眼球上吊及手腳痙攣，延遲
    就醫，且就醫後亦無明確診斷，除十歲時至台南啟智學校就讀一年多外，未再受
    過任何教育或訓練，於送鑑定精神狀態之過程中，言語、行為皆顯幼稚，注意力
    無法集中，持續力差，會談中常有站立並觸摸診療室內物品之不當行為，有明顯
    時間定向障礙，無計算能力、記憶力差，常識貧乏，判斷力有顯著障礙，如在保
    護性、結構性之環境及適當的治療與訓練，應可改善其衝動控制力及減少違法行
    為（參前述靜和醫院精神鑑定報告書所載），顯見被告涉案係因其屬智能不足之
    人，復欠缺適當保護、治療及訓練方致之，於本案偵查中供明是因沒吃飯才去行
    竊，其犯罪之情狀實可憫恕，故依刑法第五十九條之規定，就其所犯上開二罪均
    酌量遞減輕其刑。爰審酌被告犯罪之動機、目的、手段、所得財物尚微、對被害
    人所生危害及其生活狀況、智識程度、犯後態度等一切情狀，量處如主文所示之
    刑。又被告因係精神耗弱人而減輕其刑，而依前所述，被告屬智能不足之人，其
    現實判斷力及衝動控制能力有顯著障礙，對社會有相當危險性，並參酌上開鑑定
    報告書所載，如給與被告適當的治療與訓練，應可改善其衝動控制能力及減少違
    法行為等情，爰併依刑法第八十七條第二項、第三項之規定，諭知於刑之執行完
    畢或赦免後，另入相當處所，施以監護三年。
三、公訴意旨另以被告前揭毆傷被害人粱縣一、並損壞被害人粱縣一所有之眼鏡部分
    犯行，另犯有刑法第二百七十七條第一項之傷害罪及同法第三百五十四條之毀損
    罪。惟刑法第二百七十七條第一項之傷害罪及同法第三百五十四條之毀損罪，依
    同法第二百八十七條、第三百五十七條之規定，均屬告訴乃論之罪，玆據被害人
    粱縣一撤回告訴，就此部分原應為不受理之諭知，然因公訴人就被告此部份之犯
    行與前開論罪科刑之犯行，係以具牽連關係之裁判上一罪提起公訴，故不另為不
    受理之諭知，附此敘明。
據上論斷，應依刑事訴訟法第二百九十九條第一項前段，懲治盜匪條例第五條第一項
第一款、第八條，刑法第五十六條、第三百二十九條、第三百二十八條第一項、第二
百七十七條第一項、第五十五條、第四十七條、第十九條第二項、第五十九條、第五
十一條第五款、第八十七條第二項、第三項，罰金罰鍰提高標準條例第一條前段，判
決如主文。
中        華        民        國    九十    年    一      月    三      日
                                    臺灣臺中地方法院刑事第二庭
                                        法  官  呂 麗 玉
右正本證明與原本無異。
如不服本判決，應於判決送達後十日內向本院提出上訴狀，上訴於臺灣高等法院臺中
分院( 須附繕本 )。
                                        書記官
中        華        民        國    九十    年    一      月    四      日
附錄：
懲治盜匪條例第五條第一項第一款：
意圖為自己或第三人不法所有，以強暴、脅迫、藥劑、摧眠術或他法致使不能抗拒而
取他人之物或使其交付者。
懲治盜匪條例第八條：
刑法總則及刑法分則第一百六十七條、第三百四十七條第五項之規定，於盜匪案件仍
適用之。
刑法第三百二十九條
竊盜或搶奪，因防護贓物、脫免逮捕或湮滅罪證，而當場施以強暴、脅迫者、以強盜
論。
刑法第三百二十八條第一項
意圖為自己或第三人不法之所有，以強暴、脅迫、藥劑、催眠術或他法，至使不能抗
拒，而取他人之物或使其交付者，為強盜罪，處三年以上十年以下有期徒刑。
刑法第二百七十七條第一項
傷害人之身體或健康者，處三年以下有期徒刑、拘役或一千元以下罰金。


司法院資訊處製作；財團法人民間司法改革基金會備份。
